【裁判字號】    99,醫訴,6
【裁判日期】    991020
【裁判案由】    違反醫師法
【裁判全文】
臺灣臺中地方法院刑事判決               99年度醫訴字第6號
公  訴  人  臺灣臺中地方法院檢察署檢察官
被      告  甲○○
選任辯護人  陳佩吟  律師
上列被告因違反醫師法案件，經檢察官提起公訴（99年度偵字第
8716號），本院判決如下：
    主    文
甲○○無罪。
    理    由
一、公訴意旨略以：被告甲○○係位於臺中縣大甲鎮○○街13號
    之「小太陽整復推拿中心」之店長。其明知開立處方藥品諾
    美婷（Sibutramine） 屬醫療行為，應由醫師為之，未經醫
    師處方，不得為調劑販售或交付予第三人。且其自己並未取
    得醫師資格，不得擅自執行上開醫療行為，竟基於違反醫師
    法之犯意，於民國98年11月28日某時，在上開小太陽整復推
    拿中心，以新臺幣（下同）1,600 元之價格，出售處方藥品
    諾美婷予乙○○。嗣因乙○○服用上開藥物後，產生眩暈、
    噁心、心悸等情狀。經其自費將上開藥物送鑑定結果，該藥
    物呈現諾美婷陽性反應，因而向臺中縣衛生局提出檢舉，始
    悉上情。因認被告甲○○涉犯醫師法第28條之罪嫌。
二、按犯罪事實應依證據認定之，無證據不得認定犯罪事實；不
    能證明被告犯罪者，應諭知無罪之判決，刑事訴訟法第 154
    條第2 項、第301條第1項分別定有明文。又認定不利於被告
    之事實，須依積極證據，苟積極證據不足為不利於被告事實
    之認定時，即應為有利於被告事實之認定，更不必有何有利
    之證據；認定犯罪事實所憑之證據，雖不以直接證據為限，
    間接證據亦包括在內，然而無論直接或間接證據，其為訴訟
    上之證明，須於通常一般之人均不致有所懷疑，而得確信其
    為真實之程度者，始得據為有罪之認定，倘其證明尚未達到
    此一程度，而有合理性之懷疑存在時，即無從遽為有罪之確
    信，最高法院分別著有30年上字第816 號判例及76年臺上字
    第4986號判例可資參照。且刑事訴訟法第161條已於91年2月
    8日修正公布，其第1項規定：檢察官就被告犯罪事實，應負
    舉證責任，並指出證明之方法。因此，檢察官對於起訴之犯
    罪事實，應負提出證據及說服之實質舉證責任。倘其所提出
    之證據，不足為被告有罪之積極證明，或其指出證明之方法
    ，無從說服法院以形成被告有罪之心證，基於無罪推定之原
    則，自應為被告無罪判決之諭知，亦有最高法院92年度臺上
    字第128號判例意旨可資參照。
三、公訴人認被告涉犯醫師法第28條罪嫌，無非係以告訴人乙○
    ○之指述及乙○○提出之名片、中山醫學大學附設醫院診斷
    證明書、昭信標準檢驗股份有限公司藥物化學檢驗實驗室檢
    驗結果報告書各1份為其主要論據。
四、訊據被告甲○○堅決否認上開違反醫師法之犯行，辯稱：伊
    所經營的小太陽整復推拿中心僅單純從事民俗推拿療法，不
    曾販賣任何藥品，且伊未見過告訴人，亦未曾販賣減肥藥品
    諾美婷予告訴人等語。
五、經查：證人即告訴人乙○○於本院審理中固證稱：我是去大
    甲拜拜，遇到一位賣飾品的「小幸」（指證人唐佳幸），她
    看我這麼胖，就跟我說大甲有一家賣減肥藥的推拿中心，因
    為「小幸」告訴我她之前也是在小太陽整復中心買減肥藥來
    吃，而且吃了有效；所以我就和我先生杜昇鴻一起去買等語
    （本院卷第47頁、第48頁）。惟查，證人乙○○前於檢察官
    偵訊時係稱：我是聽朋友說該處有在賣減肥藥，當天是和朋
    友一起去；我朋友沒有和他（指被告）買過藥等語（99年度
    他字第1030號卷第28頁、第29頁）。則證人乙○○對於介紹
    人是否曾向被告購買減肥藥，以及當天係偕同何人前往購買
    等情，其前後證述之內容已不一致。又依卷附由證人乙○○
    署名之檢舉函記載，其向被告購買減肥藥的時間為98年11月
    28日（同上偵查卷第3 頁），經查證上開日期為星期六。對
    此證人乙○○於本院審理中證稱：斯時伊在公司擔任會計，
    是週休二日（星期六、日不上班），當天是請假去大甲拜拜
    ，隔天還有去上班等語（本院卷第51頁、第54頁）。證人乙
    ○○此部分之證詞，顯有瑕疵。另證人乙○○於本院審理中
    又證稱：伊共向被告買了三排藥，一排有10顆，一天要吃 3
    次，一次吃2 顆等語（本院卷第48頁背面）。以此計算，證
    人乙○○向被告購買的藥量，總計約為5 日之份量。惟依上
    開檢舉函所載，證人乙○○自稱花了1,600 元，向被告買了
    二星期份量的藥，其前後陳述向被告購買減肥藥之數量亦不
    相符。
六、雖證人唐佳幸於本院審理中亦附和乙○○之說詞，證稱：確
    實曾向被告購買減肥藥，且服用後效果不錯，才介紹乙○○
    去購買云云（本院卷第53頁）。惟證人唐佳幸證稱伊向被告
    購買的減肥藥，其中膠囊部分是紅／白色的（本院卷第54頁
    ），而參諸卷附昭信標準檢驗股份有限公司藥物化學檢驗實
    驗室檢驗結果報告書（同上偵查卷第8 頁），告訴人乙○○
    送驗的藥品膠囊卻是紅／紛紅色，與證人唐佳幸證述之藥品
    外觀並不一致。是證人唐佳幸之證言，亦無法證實乙○○購
    買之減肥藥來源，確實係向被告所購買。再參以證人乙○○
    亦證稱：當天去大甲拜拜，和唐佳幸是第一次見面；在此之
    前並不認識；後來吃了藥不舒服，也沒有問「小幸」（本院
    卷第48頁、第51頁背面、第52頁）；且證人唐佳幸亦證稱：
    從該次之後，未再與乙○○聯絡等語（本院卷第53頁）。衡
    諸常情，一般人豈會聽信僅有一面之緣之陌生人的介紹，即
    特別請假前往非醫療機構或藥局，購買來路不明之藥品，並
    且在服用後身體不適，卻未向介紹人求證或詢問之理。證人
    乙○○此部分之證言，顯有違經驗法則。
七、另證人乙○○在服用藥品發覺不適後，除未向介紹人詢問外
    ，亦未向被告反應，反而直接將藥品送往台中市政府衛生局
    檢驗，經台中市政府衛生局人員表示管轄機關屬於台中縣政
    府衛生局後，又前往台中縣豐原市的衛生局送驗，惟台中縣
    政府衛生局之人員以送驗之藥品沒有批號為由，拒絕檢驗後
    ，證人又親自上網搜尋民間之檢驗公司，再前往郵局以郵寄
    之方式寄送藥品檢體，同時匯款3,150 元之檢驗費用等情，
    並據證人乙○○證述在卷（本院卷第49頁背面、第50頁）。
    惟查，證人乙○○當初僅花費1,600 元向被告購買減肥藥，
    事後卻花費高達3,150 元的檢驗費用，並且大費周章地將藥
    品送驗，而卻完全未曾向被告反應或求償，此舉亦顯有違常
    理。
八、雖證人乙○○提出被告名片1張（偵查卷第4頁），然取得名
    片之因素多端。乙○○或許曾前往被告經營之推拿中心，惟
    該推拿中心既屬對外公開營業之店家，乙○○非不能輕易取
    得該推拿中心之名片。況且證人乙○○關於是否確實前往被
    告經營之推拿中心購買諾美婷一節，說詞有諸多瑕疵，已如
    前述，從而卷附之名片，尚不足以證明乙○○曾向被告購買
    藥品諾美婷。另卷附之中山醫學大學附設醫院診斷證明書所
    載證人乙○○之症狀，只能證明其接受醫院診療當時具有該
    症狀而已，亦無法證明該症狀係服用減肥藥諾美婷所造成。
    至於昭信標準檢驗股份有限公司藥物化學檢驗實驗室檢驗結
    果報告書，雖能證明乙○○送驗之藥品係處方藥諾美婷，惟
    是否係乙○○所服用之藥品，且其來源是否係向被告所購買
    ，亦均無法證明。是上開書證資料，亦均不足為被告甲○○
    不利之認定。
九、另檢察官固又聲請傳訊證人杜昇鴻（即乙○○之夫）到庭，
    惟證人乙○○對於當天究竟係與何人一同前往購買減肥藥，
    前後證述已不一致，已如前述，則證人杜昇鴻之證述，已不
    足以影響本院之心證，應認無再予傳訊之必要，併此敘明。
十、綜上所述，證人乙○○、唐佳幸之證詞，有相當之瑕疵，而
    檢察官所提出之其他稽證尚有未足，即未達確信真實之程度
    ，尚有合理性懷疑之存在，不足以證明被告確實有販賣處分
    藥諾美婷之行為。此外，復查無其他積極之證據，足以證明
    被告確有上開犯行，自難僅憑證人具有瑕疵之證言等資料，
    遽論被告有何販賣處分藥之犯行，其犯罪自屬不能證明，參
    諸前開規定與判例意旨，自應諭知被告無罪之判決。
據上論斷，應依刑事訴訟法第301 條第1 項前段，判決如主文。
中    華    民    國    99    年    10    月    20    日
                  刑事第四庭  審判長法官  吳進發
                                    法官  李婉玉
                                    法官  高英賓
上正本證明與原本無異。
如不服本判決，應於收受送達後10日內向本院提出上訴書狀（應
敘述具體理由並附繕本）。
上訴書狀如未敘述理由，應於上訴期間屆滿後20日內補提理由書
於本院。
                                  書記官  司立文
中    華    民    國    99    年    10    月    20    日

司法院資訊處製作；財團法人民間司法改革基金會備份。
